臺灣新北地方法院民事判決　　　　　　 110年度訴字第1252號
原　　　告　朱明諺

被　　　告　周瑞憲

上列當事人間請求返還款項事件，本院於民國110年10月7日言詞
辯論終結，判決如下：
    主  文
原告之訴駁回。
訴訟費用由原告負擔。
    事實及理由
壹、程序方面：
    被告經合法通知，未於言詞辯論期日到場，核無民事訴訟法
    第386條所列各款情形，爰依原告聲請，由其一造辯論而為
    判決。
貳、實體方面：
一、原告主張：緣原告投資新臺幣（下同）200萬元入股由被告
    設立之崧鑫開發有限公司（下稱崧鑫公司）成為該公司股東
    ，兩造並約定進行業務合作，每月結算利潤由被告分得65%
    、原告分得35%，因部分業務係由原告與業主簽訂契約，並
    由原告經營之興富發工程行開立發票，故業主將款項匯款給
    原告後，原告即會扣除兩造約定好之營業稅3%、綜合所得稅
    5%以及被告結算出原告當月應得之利潤，再將剩餘款項匯給
    被告。詎被告竟單方表示於民國109年4月30日終止合作關係
    、不再給予原告利潤，且要扣除原告溢收稅額70萬元，只願
    返還原告投資款130萬元。兩造合作契約關係既已終止，被
    告應如數返還原告全部投資款，原告並無溢收稅額問題，被
    告拒不返還70萬元顯屬侵占之侵權行為等語。並聲明：被告
    應給付原告70萬元。
二、被告未於言詞辯論期日到場，惟具狀辯以：原告並非崧鑫公
    司股東，原告係資助被告週轉金並要求分配崧鑫公司紅利，
    因原告於桃園區有接工程個案需要人力，故由被告提供人力
    調遣，兩造再結算分配紅利。然嗣後原告出借其經營之興富
    發工程行開立發票，於營業稅僅5%下，原告竟剋扣8%之稅額
    ，經兩造於109 年3 月間結算並達成協議，原告同意退還溢
    收3%之稅額累積至少70萬元等語。並聲明：原告之訴駁回。
三、本院之判斷：
(一)按當事人主張有利於己之事實者，就其事實有舉證之責任，
    民事訴訟法第277條本文定有明文。又主張法律關係存在之
    當事人，須就該法律關係發生所須具備之特別要件，負舉證
    之責任。而此特別要件之具備，苟能證明間接事實並據此推
    認要件事實雖無不可，並不以直接證明者為限，惟此經證明
    之間接事實與要件事實間，須依經驗法則足以推認其因果關
    係存在者，始克當之。倘負舉證責任之一方所證明之間接事
    實，尚不足以推認要件事實，縱不負舉證責任之一方就其主
    張之事實不能證明或陳述不明、或其舉證猶有疵累，仍難認
    負舉證責任之一方已盡其舉證責任，自不得為其有利之認定
    。另按因故意或過失，不法侵害他人之權利者，負損害賠償
    責任。故意以背於善良風俗之方法，加損害於他人者亦同。
    違反保護他人之法律，致生損害於他人者，負賠償責任。但
    能證明其行為無過失者，不在此限，民法第184條第1項、第
    2項分別定有明文。
(二)原告主張其投資200萬元，並與設立崧鑫公司之被告約定進
    行業務合作，每月結算之利潤由被告分得65%、原告分得35%
    ，因部分業務係由原告與業主簽訂契約，並由原告經營之興
    富發工程行開立發票，故業主將款項匯款給原告後，原告即
    會扣除8%以及被告結算出原告當月應得之利潤，再將剩餘款
    項匯給被告之事實，為被告所不爭執，且有原告提出之拆帳
    表、出工表、請款單等件可參(本院卷第55-257頁)，堪信為
    真實。至原告主張其投資200萬元係入股崧鑫公司成為該公
    司股東等語，則為被告所否認。經查，就原告投資200萬元
    之性質，並無相關書面約定資料可佐，且依原告提出之拆帳
    表、出工表、請款單等件(本院卷第55-257頁)，至多僅能證
    明兩造就人力仲介方面業務有合作，對外以興富發工程行或
    崧鑫公司名義接案，兩造並有結算、分配所得之事實，尚不
    足以證明原告投資200萬元係入股崧鑫公司成為股東。再者
    ，依兩造於109年4月13日對話錄音譯文所示，被告曾表示：
    「當初崧鑫開發成立時，已經有講清楚。我的公司早就有工
    地與人員，不想與你合作，是你說那你出錢，不管事叫我考
    慮，我想說算了又有親戚關係就答應讓你出錢加分紅」、「
    當初崧鑫開發已成立，你再加入為何你是股東呢?經過討論
    我才讓你分紅3.5 %加入，這幾年合作真的很無奈，每年在
    查我有沒有私接案件，甚至你利用個人的關係透過銀行謊稱
    是崧鑫股東，查崧鑫開發的匯款資料來捉我有沒有私接案件
    ，經我發現才決定不再與你有任何工作與金錢上往來，合作
    既然不能信任，那有再合作必要嗎」、「如果你是股東為何
    銀行要為了個資外洩這件事來跟崧鑫開發和解」等語( 本院
    卷第275 、279 頁) ，參以被告於109 年7 月25日寄發給原
    告之存證信函亦提及「台端以資助本人周轉金，要求本人執
    掌之崧鑫人力仲介分配紅利」等語( 本院卷第35頁) ，可見
    被告始終否認原告出資200 萬元為股款、原告為崧鑫公司股
    東之事實。從而，原告就其主張投資200 萬元係入股崧鑫公
    司成為股東乙節，因未舉證以實其說，自無可採。
(三)原告曾投資200萬元，與設立崧鑫公司之被告約定進行業務
    合作而以上開比例分配利潤，嗣兩造就人力仲介方面業務確
    有合作，對外以原告經營之興富發工程行或崧鑫公司名義接
    案，並有結算、分配所得之事實，業如前述，堪認本件兩造
    間應成立合作契約關係(下稱系爭合作契約)。而兩造於109
    年4月13日已合意系爭合作契約關係於109年4月30日終止，
    此為原告所不爭執(本院卷第285、286頁)，且有兩造109年4
    月13日對話錄音譯文可證(本院卷第281頁)。原告雖主張其
    過去就業主匯款扣除8%，係因兩造約定好營業稅3%、綜合所
    得稅5%，兩造合作契約關係既已終止，被告應返還原告全部
    投資款，原告並無溢收稅額70萬元問題，被告拒不返還70萬
    元顯屬侵占之侵權行為等語，然為被告所否認，並辯稱兩造
    於109年3月間結算並達成協議，原告同意退還溢收3%稅額累
    積至少70萬元等語。查被告於109年7月25日寄發給原告之存
    證信函已提及「109年3月經與台端會算後，台端同意扣除上
    開百分之三稅款後退回結餘資金並停止分配紅利」( 本院卷
    第35頁) ，佐以兩造於109 年4 月13日對話錄音譯文所示，
    原告曾表示「明天會叫我的會計師跟你聯絡，叫你跟我的會
    計師配合溢算3%的問題，需要什麼資料，我的會計師會配合
    」，被告則曾表示「發票才5%開8%…你開發票跟我多收3%稅
    額等同販賣發票」，原告則回稱「沒關係。我會請會計師算
    清楚，以正常% 數下去計算，這樣總可以吧」，被告又稱「
    營所稅的算法不是每期發票都多收3%，每期發票多收3%是不
    合理的，營所稅也沒繳這麼多。之前合作的工地崧鑫開發為
    什麼沒賺錢呢? 開你的發票以8%計算，開崧鑫發票以5%計算
    ，賺的錢再以分紅% 數計算，那崧鑫的所有稅額都崧鑫自繳
    ，你的稅額由崧鑫繳，那崧鑫開發有賺錢嗎？」，嗣兩造均
    同意僅合作到109 年4 月底，原告明確表示「之前溢算稅金
    部分我也會負責」等語( 本院卷第275-281 頁) ，足認兩造
    於合意終止系爭合作契約同時，確有約定原告應配合結算過
    去溢收3%稅額，被告應得扣除該部分金額後再返還原告剩餘
    投資款，且兩造應無事先約定原告就業主匯款可先扣除8%，
    否則何以被告就此爭執時，不僅未見原告提及兩造有事先約
    定，反而願意請會計師提供資料配合結算溢收3%之問題? 原
    告於審理中雖陳稱當時係一時氣憤才表示會負責溢算稅金問
    題，但實際上並無此問題，惟原告就兩造有事先約定原告可
    先扣除8%乙節，並未提出相關證明，其空言否認溢收稅額3%
    ，應非可採。
(四)本件兩造於合意終止系爭合作契約同時，已約定原告應配合
    結算過去溢收3%稅額，被告應得扣除該部分金額後再返還原
    告剩餘投資款，業如前述。又依原告於審理中自承其事後並
    未請會計師與被告核算、對於歷來扣除8%稅額總金額不清楚
    ，沒有證據提出等語(本院卷第286頁)，足見原告並未先依
    約配合結算其過去溢收3%之稅額，則其主張兩造合作契約關
    係已終止，被告應如數返還全部投資款，難認有據。被告辯
    稱原告已同意退還溢收3%稅額等語，應屬可採。另原告既未
    依約配合結算其過去溢收3%稅額，且未舉證證明被告扣除該
    部分金額後應返還之剩餘投資款金額為何，則被告縱就其中
    70萬元拒不返還，亦難認定係故意不法侵害原告權益之行為
    ，已合於侵權行為之要件。至被告雖未能舉證證明原告溢收
    3%稅額累積已達70萬元之事實，然原告就本件侵權行為要件
    事實本負舉證責任，其既未盡其舉證責任，被告舉證縱有疵
    累，仍不得為對原告有利之認定。故原告訴請被告給付70萬
    元，為無理由。
四、綜上所述，原告以系爭合作契約業已終止及侵權行為法律關
    係，請求被告給付70萬元，為無理由，應予駁回。
五、本件事證已臻明確，兩造其餘主張、攻擊防禦方法及所提證
    據，經本院審酌後，核與判決結果不生影響，無逐一論駁之
    必要，併此敘明。
六、訴訟費用負擔之依據：民事訴訟法第78條。
中    華    民    國    110    年   10    月    29    日
                  民事第四庭  法  官  許品逸
以上正本係照原本作成。
如對本判決上訴，須於判決送達後20日內向本院提出上訴狀。如
委任律師提起上訴者，應一併繳納上訴審裁判費。
中    華    民    國    110    年   10    月    29    日
                              書記官  許丞儀